【裁判字號】    89,上訴,333
【裁判日期】    890413
【裁判案由】    公共危險等
【裁判全文】
臺灣高等法院高雄分院刑事判決          八十九年度上訴字第三三三號
    上  訴  人
    即  被  告  乙○○
    指定辯護人  本院公設辯護人  李佩娟
右上訴人因公共危險等案件，不服臺灣高雄地方法院八十八年度訴字第二五一二號中
華民國八十九年一月廿八日第一審判決（起訴案號：臺灣高雄地方法院檢察署八十八
年度偵字第二八七０五號），提起上訴，本院判決如左：
      主      文
上訴駁回。
      事      實
一、乙○○前曾於民國八十二年間犯竊盜罪，經台灣台南地方法院判處有期徒刑十月
    確定，於八十三年八月二十二月日執行完畢。其為莊甲○○之子，二人間具有家
    庭暴力防治法第三條第三款所定之家庭成員關係。其猶不知悛悔，復於八十八年
    十一月二十六日晚上九時五十分許，在高雄縣湖內鄉○○村○○街六六巷十九號
    住處，因向莊甲○○索錢購買機車未果，竟基於燒燬房屋之犯意，先將家中之桌
    椅、餐具摔毀，致令不堪使用，並於莊甲○○外出報警之際，再以其所有打火機
 二個點燃二樓房間內之床舖及棉被，床舖及棉被起火約十分鐘後，其恐釀成巨災
    ，遂出於己意提水將火撲滅，房屋始未燒燬，旋為莊甲○○報警當場查獲，並扣
    得其所有供放火犯罪所用之打火機二個。
二、案經莊甲○○訴由高雄縣警察局湖內分局報請臺灣高雄地方法院檢察署檢察官偵
    查起訴。
      理      由
一、右開事實，業據被告於警訊、原審及本院審理中供認不諱，核與告訴人莊甲○○
    之指訴相符，並有相片一紙及打火機二個扣押可資佐證，被告自白與事實相符，
    事證已臻明確。
二、本院公設辯護人雖辯稱：被告於警訊中供稱：「向母親要拿錢買摩托車，母親不
    肯，我想母不關心我：：，我心裡氣不過，心裡想要死：：，看到母親房內之
    棉被就點火」等語。於偵查中復供稱：「沒有要放火燒房子的意思」等語，由上
    觀之，被告顯係因而告訴人索錢購買機車未遂，一時氣憤，臨時起意而燃燒告訴
    人床上之棉被以發洩不滿之情緒，又隨即撲滅未丙火勢坐大，顯見被告並無要燒
    燬告訴人之建朵物甚明等語。惟查被告於警訊已供承：我用打火機點火，燒我母
    親臥室內之棉被的四個角，二張棉被都點火燒起來，之後心想我的心不能這麼狠
    ，所以到樓下用臉盆裝水澆滅棉上的火等語（見警卷第一頁背面）。於原審亦供
    承：我原本是要點火燒房子，點火之後發現不對，就從二樓浴室提水澆熄。從點
    火到提水澆熄約十分鐘，棉被及床舖都有燒起來，是因為母親出去報警，我很生
    氣，所以才點火等語（見原審卷第二三、二四頁），由上可知，被告係因不滿告
    訴人出外報警，始著手燒燬房屋，俟床舖及及棉被起火約十分鐘後，惟恐釀成巨
    災，乃提水將火撲滅，其原有燒燬房屋之犯意，著手實施後出於已意而中止，至
    為明確。公設辯護人之上開辯稱，尚非可取，被告之犯行，堪以認定。
三、按高雄縣湖內鄉○○村○○街六六巷十九號，係現供人使用之住宅，故核被告所
    為係犯刑法第一百七十三條第三項、第一項之放火燒燬現供人使用之住宅未遂罪
    、第三百五十四條毀損器物罪。其所犯上開二罪，有方法結果之牽連關係，為牽
    連犯，應從前條之重罪處斷。被告已著手放火之行為，然其出於己意而防止結果
    之發生，其行為屬中止未遂犯，爰依刑法第二十七條之規定減輕其刑二分之一。
    被告前曾於八十二年間犯竊盜罪，經台灣台南地方法院判處有期徒刑十月確定，
    於八十三年八月二十二月日執行完畢，此有台灣高雄地方法院檢察署刑案資料查
    註紀錄表在卷可參，其於五年內再犯本件有期徒刑以上之罪，係屬累犯，應依刑
    法第四十七條規定加重其刑，並依刑法第七十一條第一項規定，先加後減。被告
    為被害人莊甲○○之子，二人間具有家庭暴力防治法第三條第三款所定之家庭成
    員關係，其所犯為屬家庭暴力防治法第二條第二項之家庭暴力罪。
四、原審因而適用刑法第一百七十三條第三項、第一項、第三百五十四條、第五十五
    條、第二十七條、第四十七條、第三十八條第一項第二款，罰金罰鍰提高標準條
    例第一條前段之規定，並審酌被告身為人子，不盡孝道，反因細故即以暴力加害
    母親，且其放火行為，危及附近住戶之公共安全，惡性非輕，惟念及犯後坦承犯
    行，態度良好，出於己意及時將火撲滅，未釀成災害等一切情狀，量處有期徒刑
    四年六月，以資懲儆。並認扣案之打火機二個係供犯罪所用之物，且為被告所有
    ，業經被告供明在卷，爰依刑法第三十八條第一項第二款併予宣告沒收。經核原
    判決認事用法並無不合，量刑亦屬適度。被告上訴意旨，指摘原判決量刑過重不
    當，為無理由，應予駁回。
五、公訴意旨另以被告於當日對莊甲○○揚言要放火將其燒死等語，因認被告尚涉有
    刑法第三百零五條恐嚇危害安全罪嫌云云。訊據被告則否認有此犯行，經查：依
    被害人莊甲○○於本院審理中陳稱：「被告並無說要放火燒死我，他只說要放火
    ，我是認為放火後會燒死我，我才於警訊中說被告要放火燒死我」（本院卷第二
    四頁）等情，堪認被告所辯無恐嚇犯行，尚堪採信。此外，復查無其他積極證據
    足資認定被告有何恐嚇危害安全之犯行，原應為無罪之諭知，惟公訴意旨認此部
    分與前開有罪部分有裁判上一罪關係，爰不另為無罪之諭知，附此敘明。
據上論結，應依刑事訴訟法第三百六十八條，判決如主文。
本案經檢察官羅正平到庭執行職務。
中    華    民    國     八十九     年       四       月       十三     日
                              臺灣高等法院高雄分院刑事第三庭
                                  審判長法官  莊秋桃
                                        法官  陳中和
                                        法官  謝宏宗
右正本證明與原本無異。
如不服本判決，應於判決送達後十日內向本院提出上訴狀，其未述理由者並應於提
出上訴狀後十日內向本院補提理由書（應附繕本)。
                                      書記官陳靖華
中    華    民    國     八十九     年       四       月       十四     日
附錄：本判決論罪科刑法條：
刑法第三百五十四條
毀棄、損壞前二條以外之他人之物或致令不堪用，足以生損害於公眾或他人者，處二
年以下有期徒刑、拘役或五百元以下罰金。
刑法第一百七十三條第一項、第三項
放火燒燬現供人使用之住宅或現有人所在之建築物、礦坑、火車、電車或其他供水、
陸、空公眾運輸之舟、車、航空機者，處無期徒刑或七年以上有期徒刑。
第一項之未遂犯罰之。
                                                                        Ａ


司法院資訊處製作；財團法人民間司法改革基金會備份。
